臺灣高等法院刑事判決　　　　　　　　　　　　　九十三年度上訴字第二九六八號
　　上　訴　人
　　即　被　告　乙○○
　　義務辯護人　袁大蓉律師
右上訴人，因強盜案件，不服臺灣板橋地方法院，九十三年度訴字第一０二八號，中
華民國九十三年八月二十六日第一審判決（起訴案號：臺灣板橋地方法院檢察署九十
三年度偵字第七四０三號）提起上訴，本院判決如左：
    主  文
原判決關於強盜及定執行刑部分撤銷。
乙○○毀壞門扇、攜帶兇器竊盜，因防護贓物、脫免逮捕，而當場施以強暴，累犯，
處有期徒刑柒年拾壹月。
如附表一所示之物均沒收。
    事  實
一、乙○○前曾因竊盜案件，經臺灣板橋地方法院判處有期徒刑一年、緩刑三年確定
    ，復因懲治盜匪條例案件，經同院判處有期徒刑四年確定，並撤銷前開緩刑，嗣
    經假釋後，另因過失致死案件，經同院判處有期徒刑五月確定，又因竊盜案件，
    經同院判處有期徒刑七月，再經本院駁回上訴確定，乃撤銷假釋而入監服刑，於
    民國九十二年七月二十五日執行完畢。猶不知悔改，復基於意圖為自己不法所有
    之犯意，於九十三年四月十二日十三時許，攜帶其所有之如附表一所示行竊工具
    破壞臺北縣板橋市○○路○段六０八巷一四號四樓丙○○住家之門鎖而毀壞門扇
    後，侵入住宅（未據告訴）竊取如附表二所示財物及電腦液晶螢幕（起訴書誤為
    手提電腦）一個，得手後，將附表二所示財物裝於隨身攜帶之背包內，手持前揭
    電腦液晶螢幕步出上址，適丙○○返家撞見，於乙○○開啟大門出來時，抓住乙○○之衣物，進而與乙○○爭奪背包，乙○○為防護贓物，立即強力互相拉扯，
    致丙○○跌倒在地，復以手中所持之電腦液晶螢幕擲向丙○○，因丙○○即時閃
    避而未丟中，乙○○以此強暴方式，脫免逮捕，而逃奔下樓，丙○○心有未甘，
    在樓上大喊抓賊，隔鄰一樓鐵工甲○○聞聲，旋依丙○○所指，在上址樓下門口
    抓住乙○○，乙○○又施強暴、手持老虎鉗欲攻擊甲○○，為甲○○奮力抓住手
    臂而制止，此時丙○○亦趕到參與逮捕，乙○○於逮捕過程與丙○○、甲○○強
    烈拉扯掙扎，三人均因此跌倒在地，致丙○○受有兩側肘關節挫傷、擦傷及左側
    頸部、臀部挫傷、扭傷瘀血等傷害（嗣於偵查中撤回告訴），甲○○則受有多處
    挫傷、瘀傷等傷害（傷害部分未據告訴），嗣經到場警員當場逮獲，並扣得乙○○所有之如附表一所示工具。
二、案經臺北縣政府警察局新莊分局報告臺灣板橋地方法院檢察署檢察官偵查起訴。
    理  由
一、訊據上訴人即被告乙○○對於其在右揭時、地攜帶如附表一所示工具，破壞門鎖
    而竊取被害人丙○○之電腦液晶螢幕一個及如附表二所示之財物等情，均坦承不
    諱，核與該被害人指訴情節相符，並有被告持用之如附表一所示行竊工具一批扣
    案與被害人立具之贓物認領保管單等在卷可資佐證。
二、被告雖矢口否認有對於被害人施用強暴手段，辯稱：伊甫見被害人，即將手上電
    腦螢幕放置一旁，央求被害人放伊一馬，絕無持以丟擲被害人，且該屋陽台甚小
    ，伊根本不可能甩開被害人並致其跌倒，至於該被害人與鄰人甲○○之傷，係三
    人互相拉扯掙扎所致，伊無施暴力之故意云云。惟查：
　(一)在屋中對於被害人施強暴部分：
  　1.證人即被害人丙○○結證稱：「我看到被告手上一隻手拿著一個電腦螢幕，另
    　一隻手拿一個包包，包包裡面裝滿東西，有相機、裝飾品，還有一支扳手露出
      一截，當時被告以為沒有人就很大方的走出來」、「我站在門旁邊，被告開門
      看到我，楞了一下，之後我用一隻手抓住被告前面的夾克衣服，被告往後退一
      步到門內陽臺，我也跟進去，我問被告說你那麼年輕為何要做這種事情，被你
      爸爸、媽媽知道會做何感想，現在才下午一點多你就出來偷，被告就沒有說話
      ，後來我看到被告手裡拿了很多東西，被告看到我在看他手上的東西，被告就
      把我甩到地上，並且用他手上的電腦螢幕朝我丟來」（原審卷七八、七九頁）
      ，「（被告拿電腦螢幕丟你時，你們相距多遠？）約一公尺，很近，當時我在
      地上爬不起來，但我閃得很快，剛好丟在我後面，就是在陽臺的旁邊」（原審
      卷八０、八一頁）。「被告一邊拿電腦螢幕，一隻手拿包包，他將我甩在地上
      之後，再用螢幕丟我，是兩個動作，先用拿螢幕的手將我甩在地上，之後將手
      拉回，再用那隻手上的電腦螢幕丟我」（原審卷八六頁），「電腦螢幕有丟到
      地下，壞掉了」（原審卷七九頁）。
　　2.被告坦承被發現之時，伊手上確拿著電腦螢幕（本院卷九十三年十一月十日筆
　　　錄），參以事後現場攝得照片，顯示該電腦螢幕係正面朝天，躺倒於牆邊地上
  　　，底座及放置位置均呈歪斜狀，其旁尚有其他散落物，有該照片在案（偵卷四
    　六頁）可稽，足見並非慎重其事之正常置放，再參以被告在檢察官偵查中被訊
      以：「有無拿電腦螢幕丟他（按指被害人）？」竟答以：「沒有，我都是被打
      的，他拿石頭丟我。」（偵卷四八頁）衡以被害人家中根本未見任何石頭，有
      該現場照片存卷可考，足見被告所辯伊未將電腦螢幕丟向被害人，而係將之放
      好，懇求被害人放伊一馬云云，無非畏罪之飾詞，要無可採。
　(二)在屋外對於被害人及見義勇為之證人甲○○施強暴部分：
    1.證人甲○○於偵查中結證稱：當時「聽到有人喊抓賊，在丙○○家門口旁邊是
      我們公司，聽到有人喊，喊得很大聲，被告從丙○○家公寓樓下跑出來，丙○○在樓上喊就是他」，因而「往後追，把他撲倒，就滾來滾去」，「他拿一支
      虎頭鉗，要拿起來攻擊我，我想盡辦法抓他的手，丙○○也幫忙抓，差點被他
      掙脫掉」（偵卷九九、一００頁），參以被告坦承當時伊手上持有老虎鉗之情
      （偵卷六八頁），如謂被告對於手無寸鐵之女性被害人已有施暴力之情，已見
      前述，乃竟對於正值青年之證人甲○○（時齡三一歲）不以手中老虎鉗予以攻
      擊，孰能置信！
　　2.被告既坦承其後與上開被害人及證人三人扭來扭去，三人均因此而受擦傷，要
  　　與該被害人與證人所述相符，被害人所受傷勢復有診斷證明一份在案（偵卷三
    　六頁）可憑，足見被告確有施用暴力手段，否則不致如此。
　　3.雖然證人甲○○未提出受傷診斷證明，但其身受多處挫傷、瘀傷之情，已據其
  　　在檢察官偵查中到庭供述在案（偵卷一００頁），被告亦坦承確有造成該證人
    　受傷之事不虛（聲羈卷四頁），自堪認定。至於該證人另指稱其肋骨有裂傷之
      情，因未提出證明資料，且較不尋常，難認符合經驗法則，爰不予認定，允宜
      敘明。
　(三)施強暴之目的：
　　1.被害人甫發覺被告行竊之初，即出手「抓住被告前面的夾克衣服」，已經被害
  　　人供述歷歷（原審卷七八頁），被告亦不否認其情（本院卷九十三年十月二十
    　九日筆錄），其後互有拉扯、爭奪被告收藏贓物之背包，並為其二人一致供明
      在卷，則被告彼時除掙脫外，參以前述其猶以手持之電腦液晶螢幕丟擲遭其甩
      脫在地之被害人等情，足見當場施強暴行為之用意，無非係為擺脫被害人之逮
      捕，並防護竊得之贓物避免被奪還，已可認定。
    2.被告在遭證人甲○○攔抱倒地後，據被害人證稱：「因為被告一直緊抓著包包
      ，不願意放手，否則他放開包包就可以順利逃走，我們（被告、丙○○、甲○○）當時先是坐在地上，後來倒下去滾來滾去，被告又立刻爬起來，想要跑，
      我們又將被告拉住，三個人又一起倒在地上」（原審卷八二頁），顯示被告於
      遭到證人甲○○逮捕時，仍不願放棄背包內之竊得財物，其係基於前揭防護贓
      物、脫免逮捕之同一犯意而施此部分強暴行為，亦可認定。
　(四)綜合上述，被告所辯各節，無非畏罪飾卸之詞，不足採信，其犯行可以認定。
三、被告行竊之後，甫得手旋為被害人發覺，竟因防護贓物、脫免逮捕，而當場對於
    被害人及聞聲支援之鄰人施以強暴，依刑法第三百二十九條規定，應以強盜論；
    又因其竊盜部分係毀壞門扇、攜帶兇器而為之，核其所為，應成立刑法第三百三
    十條第一項之加重強盜罪。被告前曾因竊盜案件，經原審法院判處有期徒刑一年
    、緩刑三年確定，復因懲治盜匪條例案件，經同院判處有期徒刑四年確定，並撤
    銷前開緩刑而入監執行，嗣經假釋後，另因過失致死案件，經同院判處有期徒刑
    五月確定，又因竊盜案件，經同院判處有期徒刑七月，復經本院駁回上訴確定，
    再因撤銷假釋而入監服刑，嗣於九十二年七月二十五日執行完畢出監。此有本院
    被告全國前案紀錄表在卷可參，其於有期徒刑執行完畢後，五年內再犯本件有期
    徒刑以上之罪，為累犯，應依法加重其刑。
四、原審予以論罪科刑，固非無見，惟原判決在無何佐證之情形下，遽行認定參與逮
    捕被告之鄰人甲○○有因被告之強暴行為致肋骨裂傷，尚欠嚴謹。被告否認犯強
    盜罪而提起上訴，雖不能認為有理由，但原判決此部分既有可議，尚難逕予維持
    ，應由本院予以撤銷改判（原定執行刑部分因失所附麗，亦應一併撤銷）。爰審
    酌被告有竊盜、盜匪、毒品等多項前犯紀錄，足見素行不良，出獄不久，即再犯
    案，可見自制力欠缺，尚未確實矯正其劣行，年紀尚輕、四肢健全，乃竟不以正
    當工作獲取財物，攜帶大批行竊工具入室竊盜，對社會治安危害非輕，於行竊得
    手後，經被害人當場撞見而質問時，猶毫無悔過或歸還贓物之意，為防護贓物、
    脫免逮捕，不惜悍然施強暴於被害人及參與圍捕之鄰人，更示其惡性重大，不容
    輕縱等一切情狀，量處如主文第二項所示之刑。扣案如附表一所示之行竊工具，
    係屬被告所有，而供本件犯（準）加重強盜罪所用之物，應併予宣告沒收。
據上論斷，應依刑事訴訟法第三百六十九條第一項前段、第三百六十四條、第二百九
十九條第一項前段，刑法第三百三十條第一項、第四十七條、第三十八條第一項第二
款，判決如主文。
本案經檢察官邱美育到庭執行職務。
中　　　華　　　民　　　國　　九十三　　年　　 十一 　　月　　二十三　　日
                              臺灣高等法院刑事第十四庭
                                  審判長法  官　陳　祐　輔
                                        法  官　邱　瑞　祥
                                        法  官　洪　昌　宏
右正本證明與原本無異。
如不服本判決，應於收受送達後十日內向本院提出上訴書狀，其未敘述上訴之理由者
並得於提起上訴後十日內向本院補提理由書（均須按他造當事人之人數附繕本）。
                                        書記官　廖　月　女
中　　　華　　　民　　　國　　九十三　　年　　 十一 　　月　　二十四　　日
附錄：本案論罪科刑法條全文
刑法第三百二十一條
犯竊盜罪而有左列情形之一者，處六月以上、五年以下有期徒刑：
一  於夜間侵入住宅或有人居住之建築物、船艦或隱匿其內而犯之者。
二  毀越門扇、牆垣或其他安全設備而犯之者。
三  攜帶兇器而犯之者。
四  結夥三人以上而犯之者。
五  乘火災、水災或其他災害之際而犯之者。
六  在車站或埠頭而犯之者。
前項之未遂犯罰之。
刑法第三百二十九條（準強盜罪）
竊盜或搶奪，因防護贓物、脫免逮捕或湮滅罪證，而當場施以強暴脅迫者，以強盜論
。
刑法第三百三十條
犯強盜罪而有第三百二十一條第一項各款情形之一者，處七年以上有期徒刑。
前項之未遂犯罰之。
附表一
┌───┬──────┬───┬────────────────────┐
│編　號│名　　　　稱│數　量│備　　　　　　　　　　　　　　　　　　註│
├───┼──────┼───┼────────────────────┤
│　一  │Ｔ字扳手　　│ 支 │屬被告所有，供犯罪所用之物              │
├───┼──────┼───┼────────────────────┤
│  二  │一字起子    │ 貳支 │屬被告所有，供犯罪所用之物              │
├───┼──────┼───┼────────────────────┤
│  三  │老虎鉗      │ 壹支 │屬被告所有，供犯罪所用之物              │
├───┼──────┼───┼────────────────────┤
│  四  │尖嘴鉗      │ 壹支 │屬被告所有，供犯罪所用之物              │
├───┼──────┼───┼────────────────────┤
│  五  │一字型開鎖條│ 壹支 │屬被告所有，供犯罪所用之物              │
└───┴──────┴───┴────────────────────┘
附表二
┌──┬──────────────┬─────────────────┐
│編號│名稱　　　　　　　　　　　　│數量　　　　　　　　　　　　　　　│
├──┼──────────────┼─────────────────┤
│一　│項鍊　　　　　　　　　　　　│十二條　　　　　　　　　　　　　　│
├──┼──────────────┼─────────────────┤
│二　│手錶　　　　　　　　　　　　│二只　　　　　　　　　　　　　　　│
├──┼──────────────┼─────────────────┤
│三　│手鐲　　　　　　　　　　　　│二只　　　　　　　　　　　　　　　│
├──┼──────────────┼─────────────────┤
│四　│戒指　　　　　　　　　　　　│二只　　　　　　　　　　　　　　　│
├──┼──────────────┼─────────────────┤
│五　│玉墜　　　　　　　　　　　　│一只　　　　　　　　　　　　　　　│
└──┴──────────────┴─────────────────┘
